【裁判字號】    98,交聲,2507
【裁判日期】    980831
【裁判案由】    違反道路交通管理處罰條例聲明異議
【裁判全文】
臺灣臺北地方法院交通事件裁定        98年度交聲字第2507號
原處分機關  臺北市交通事件裁決所
異  議  人  甲○○
即受處分人
                    樓
上列異議人即受處分人因違反道路交通管理處罰條例案件，對於
臺北市交通事件裁決所中華民國九十八年七月九日所為之處分（
原處分案號：北市裁罰字第裁二二－Ａ○一ＹＲＪ二六七號），
聲明異議，本院裁定如下：
    主  文
原處分撤銷。
甲○○不罰。
    理  由
一、按犯罪事實應依證據認定之，無證據不得認定犯罪事實，刑
    事訴訟法第一百五十四條第二項定有明文。次按法院受理有
    關交通事件，準用刑事訴訟法之規定，復為道路交通管理處
    罰條例第八十九條前段所明定，是最高法院七十六年臺上字
    第四九八六號判例所揭示：「認定犯罪事實所憑之證據，雖
    不以直接證據為限，間接證據亦包括在內，然而無論直接或
    間接證據，其為訴訟上之證明，須於通常一般之人均不致有
    所懷疑，而得確信其為真實之程度者，始得據為有罪之認定
    ，倘其證明尚未達到此一程度，而有合理之懷疑存在時，事
    實審法院復已就其心證上理由予以闡述，敘明其如何無從為
    有罪之確信，因而為無罪之判決，尚不得任意指為違法」之
    意旨，亦即刑事訴訟法上法院認定事實之最重要原則之一即
    認定被告有罪，就該有罪事實不能有任何之合理懷疑存在之
    原則，於法院審理行為人違反道路交通管理處罰條例案件時
    ，當有其適用。易言之，法院於審理行為人違反道路交通管
    理處罰條例案件，於為事實之認定時，如就原處分機關所認
    定行為人違規之事實仍有合理之懷疑，而無法確信行為人確
    有該當於道路交通管理處罰條例各該處罰條文之構成要件事
    實時，即應依訴訟法上待證事實「倘有懷疑，則應從被告之
    利益作解釋」之證據法則，作對受處分人有利之認定。再者
    ，違反行政法上義務之行為非出於故意或過失者，不予處罰
    ，行政罰法第七條第一項亦定有明文。
二、本件原處分機關認異議人即受處分人甲○○於民國九十八年
    六月十七日二十時十九分許，將其車牌號碼ＧＶ─六九九六
    號自小客車，停放於臺北市大安區○○○路○段一五七號前
    之禁止臨時停車處所，經臺北市政府警察局交通警察大隊直
    屬第二分隊員警以其有道路交通管理處罰條例第五十六條第
    一項第一款規定之違規行為掣發掌電字第Ａ○一ＹＲＪ二六
    七號舉發違反道路交通管理事件通知單（下稱舉發通知單）
    予以舉發，受處分人提出申訴後，經原處分機關請舉發單位
    調查結果，仍認受處分人有前述違規行為，原處分機關乃依
    道路交通管理處罰條例第五十六條第一項第一款規定，裁處
    受處分人罰鍰新臺幣（下同）九百元。
三、受處分人甲○○於本院訊問時，固不否認有於上揭時、地停
    放上揭自小客車之事實，惟堅決否認有何違反道路交通管理
    處罰條例之行為，辯稱：當天我停車時，雖然看到緣石劃有
    紅線，但是同路段馬路靠水溝蓋的地方則劃著黃線，且人行
    道上還設置有「黃線禁止停車０７：００－２０：００（假
    日除外）」之標誌，我才會將車輛停放該處等語。
四、經查：
  (一)證人即臺北市政府警察局交通警察大隊直屬第二分隊員警洪
    志明於本院九十八年八月二十七日調查時，證稱：本件受處
    分人違規停車案件是我舉發的，當時我經過敦化南路一段一
    五七號前，發現受處分人上揭車輛停放於該處，因為該路段
    人行道緣石上劃有紅線，我認為違規事實明確，所以就執行
    拖吊勤務。我當時沒有注意該路段馬路靠水溝蓋處是否有劃
    黃線，但是在敦化南路一段一四九號前，確實設有七時至二
    十時黃線停車之標誌，該標誌附近並無任何劃黃線的地方，
    因為當時敦化南路已經預計要設立自行車專用道，所以全線
    劃紅線以便施工。我今天有帶舉發當時所拍的照片，以及我
    於事後再前往該路段補拍的白天照片，該路段目前已經施工
    改為自行車專用道，我在照片上圈選處（本院卷第三三頁中
    間照片參照）即為受處分人當時違規停車的地方等語（本院
    當日訊問筆錄參照）。是由證人上揭證詞，以及其庭呈之照
    片，可知該路段人行道緣石上雖劃有紅線，然馬路靠水溝蓋
    處是否同時劃有黃線，其無法確認，至該路段確實設置有「
    黃線禁止停車０７：００－２０：００（假日除外）」之標
    誌甚明。
  (二)受處分人於本院同日調查時，陳稱：我於當日晚上取回被拖
    吊的車輛後，有再回到停車地點拍照，可以證明馬路上確實
    劃有黃線等語。經查，由受處分人庭呈之光碟及翻拍照片，
    清楚可見其停車路段，除人行道緣石上劃設有紅色標線外，
    路面邊緣確實同時劃有黃色標線（本院卷第三七頁下方照片
    、第四十頁下方照片參照），參以證人所指受處分人停車處
    旁之人行道上確實設置有「黃線禁止停車０７：００－２０
    ：００（假日除外）」之標誌（本院卷第三三頁中間照片參
    照），足以使人誤信該路段於七時以前、二十時以後即非管
    制路段而可開放停車甚詳。
  (三)依上所述，交通單位於上揭處所，同時劃設有紅色標線及黃
    色標線，且於同路段設置有「黃線禁止停車０７：００－２
    ０：００（假日除外）」之標誌，足以使民眾產生混淆、誤
    判情事，使人民無法信賴標線、標誌而行事，其行政作為自
    屬不完善而有缺失。受處分人依停車當時所見情狀，誤信該
    處於二十時後得合法停車，不僅無違反行政義務之認識，亦
    無故意或過失可言，揆諸上開說明，自不應予以處罰。是受
    處分人上揭抗辯，自屬有據，而得採信。
五、綜上，本件原處分機關遽對受處分人為上開裁決處罰，尚難
    認為允當。受處分人之異議為有理由，應由本院將原處分撤
    銷，改諭知其不罰，以資適法。
據上論斷，依道路交通案件處理辦法第二十條前段，裁定如主文
。
中    華    民    國    98    年    8     月    31    日
                          交通法庭法  官  張詩芸
以上正本證明與原本無異
如不服本裁定應於送達後5日內向本院提出抗告狀
                                  書記官  顏淑華
中    華    民    國    98    年    8     月    31    日


司法院資訊處製作；財團法人民間司法改革基金會備份。
